臺灣嘉義地方法院刑事判決　　　　　　　 94年度訴字第460號
　　公　訴　人　臺灣嘉義地方法院檢察署檢察官
　　被　　　告　甲○○
　　指定辯護人　戴雅韻律師
上列被告因強盜等案件，經檢察官提起公訴（九十四年度偵字第
四一一五號），本院判決如下：
    主  文
甲○○連續意圖為自己不法之所有，而搶奪他人之動產，累犯，
處有期徒刑貳年陸月。
    事  實
一、甲○○係自幼瘖啞之人。其素行不良，前於民國八十二年間
    因搶奪犯行經臺灣高等法院臺南分院八十三年度上訴字第三
    一九號刑事判決判處有期徒刑一年二月，後移付執行，八十
    六年四月二十八日執行完畢（此部分不構成累犯）。八十七
    年間亦因搶奪犯行經臺灣高等法院臺中分院八十八年度少連
    上訴字第九九號刑事判決判處有期徒刑五年六月確定，後移
    付執行，九十二年五月二十八日假釋付保護管束，九十三年
    二月二十五日假釋期滿未據撤銷，以執行完畢論（此部分構
    成累犯）。
二、詎仍不知悔改，竟意圖為自己不法之所有，基於概括之犯意
    ，先於九十四年三月二十八日凌晨，騎乘自己所有牌照號碼
    Ｈ二Ｐ－一九○號重型機車（後於九十四年六月二十日出售
    與不知情之陳俊興），自臺南縣新營市出發，至嘉義市區內
    尋找作案對象。同日凌晨四時許見乙○○獨自一人騎乘牌照
    號碼ＴＪ二－九三三號機車沿嘉義市○○路由西往東方向行
    駛，有機可乘，遂尾隨於後。俟乙○○駛至嘉義市○區○○
    路二段一七七號前停下，即趁乙○○不及防備之際，徒手自
    乙○○所騎機車之腳踏板處搶奪其置放該處內有信用卡三張
    、空白支票三十五張、現金新台幣（下同）四萬二千元、現
    金港幣八千元、行動電話一具（價值約一萬元，起訴書誤載
    為六千元）之皮包乙只，得手後隨即騎乘機車離去，使乙○○追趕不及。後於同年四月二十五日凌晨，復騎乘自己所有
    牌照號碼Ｈ二Ｐ－一九○號重型機車，自臺南縣新營市出發
    ，至嘉義市區內尋找作案對象。同日凌晨五時十許見丙○○
    獨自一人騎乘牌照號碼ＲＴ八－四一二號機車沿嘉義市○區
    ○○路由西往東行駛，有機可乘，即尾隨丙○○沿民權路駛
    至該路與文雅街交岔路口，繼之左轉進入文雅街。甲○○因
    見該街四下無人，便以膠帶黏貼整塊車牌，行至嘉義市○區
    ○○街三○一號前，騎車接近丙○○，並以不詳方式撞擊丙○○機車後方，使之失控倒地，並趁丙○○因跌倒而離機車
    約數公尺之遠，該機車座墊下置物箱亦因撞擊力開啟而不及
    防備之際，立刻將自己機車停放一旁，上前徒手搶奪丙○○
    置於置物箱中內有汽、機車駕駛執照及身分證各一枚（起訴
    書誤載為證件二張）、現金一萬八千元、行動電話一具（價
    值約二千七百元）之皮包乙只，得手後迅速騎乘機車離去，
    使丙○○不及追趕，復將前開膠帶予以丟棄。嗣經警方多方
    蒐證而循線查獲。
三、案經嘉義市警察局第二分局報告臺灣嘉義地方法院檢察署檢
    察官偵查起訴。
    理  由
一、本件被告甲○○及指定辯護人戴雅韻律師均未於言詞辯論終
    結前對於警卷及偵查卷內警訊調查筆錄、偵查訊問筆錄、被
    害報告單、指認口卡片，本院卷內嘉義市警察局第二分局函
    文、行動電話通聯紀錄、臺灣高等法院臺中分院刑事判決等
    傳聞證據之證據能力有所異議。因被告於本院審理時已坦承
    犯罪，自白且與前開傳聞證據內容大致相符，該等證據又無
    顯不可信之情況，本院審酌採納該等傳聞證據，無礙被告及
    辯護人於程序上之彈劾詰問權利，認前開傳聞證據合於刑事
    訴訟法第一百五十九條之四、之五等規定，因而適宜為本件
    認定事實之基礎，此先敘明之。
二、訊據被告對於前揭搶奪被害人乙○○財物之犯罪事實坦承不
    諱（本院卷第一百七十二頁審判筆錄），核與被害人乙○○
    於警訊之供述相符（警卷第十四頁至第十七頁調查筆錄），
    復有卷附之被害報告單、指認口卡片、路口監視器翻拍照片
    、車籍查詢資料、行動電話通聯紀錄、嘉義市警察局第二分
    局九十四年九月二十日嘉市警二偵字第○九四○○三一九七
    七號函暨監視器位置現場圖各一份等可稽（警卷第二十九頁
    、第十八頁、第二十七頁下方、第三十七頁，本院卷第二十
    六頁、第一百六十六頁、第一百六十八頁）。因之，其自白
    與事實相符，事證明確，此部分犯行堪以認定。
三、訊據被告對於前揭搶奪被害人丙○○財物之犯罪事實，除否
    認故意撞倒該被害人機車乙節，堅稱當時係趨車接近觀看被
    害人財物，不慎擦撞機車把手，被害人始跌倒等語，餘均坦
    承不諱。經查，此部分犯罪事實，業據證人即被害人丙○○
    分別於警訊、偵查及審理時證述無訛（警卷第十九頁至第二
    十三頁調查筆錄，偵字卷第二十八頁至第二十九頁訊問筆錄
    ，本院卷第一百七十四頁至第一百八十二頁審判筆錄），且
    有被害報告單、指認犯罪嫌疑人紀錄表、路口監視器翻拍照
    片一張、車籍查詢資料、行動電話通聯紀錄、嘉義市警察局
    第二分局九十四年九月二十日嘉市警二偵字第○九四○○三
    一九七七號函暨監視器位置現場圖各一份等在卷足查（警卷
    第三十頁、第二十四頁、第二十八頁下方、第三十七頁，本
    院卷第四十九頁、第一百六十六頁、第一百六十七頁）。
四、雖被告矢口否認故意撞倒被害人機車，惟查，被告於警訊及
    偵查中均矢口否認全部犯行，及至本院審理時方改口坦承罪
    愆，以其供述反覆，所言可信程度自使人存疑。況起訴檢察
    官係以被告故意撞倒被害人作為被告涉犯強盜罪之論據，其
    否認此部分行為，顯有避重（強盜）就輕（搶奪）之可能。
    反觀被害人丙○○於警訊、偵查及審理時自始堅稱係被來自
    後方之衝擊力量撞倒，手把未曾遭到擦撞等語（警卷第二十
    六頁調查筆錄，偵查卷第二十八頁訊問筆錄，本院卷第一百
    八十一頁審判筆錄）。其於警訊、偵查及審理時之陳述非但
    一致，又與被告夙無仇怨，到庭時復未對被告表現敵意，僅
    勸被告日後勿再傷人（本院卷第一百八十二頁審判筆錄），
    立場尚無偏頗可言，證詞可信度頗高。另外，被告及被害人
    皆稱雙方機車當時速度頗快，約時速五、六十公里，被告機
    車自始並未跌倒等語（本院卷第一百八十一頁、第一百八十
    八頁及其反面審判筆錄），據此推論，果被告真係不慎與被
    害人發生擦撞，被告於高速行駛且無防備之際依常情亦應失
    控倒地，但實情卻非如是，顯然被告就碰撞乙事早有預謀防
    備。因此，被告此部分供述顯係事後推卸責任之詞，與事實
    不符，不值採信。除此之外，其餘自白則與事實相符，事證
    明確，此部分犯行堪以認定。
五、核被告甲○○所為，係犯刑法第三百二十五條第一項之搶奪
    罪。起訴檢察官認被告就奪取被害人丙○○財物部分之犯行
    係犯同法第三百二十八條第一項之強盜罪，固非無見，惟按
    「強盜罪之構成，以其實施之強暴、脅迫，已達於使人不能
    抗拒之程度為必要，倘其取物所實施之強暴、脅迫手段，尚
    未使人達於不能抗拒之程度，僅能依其情形論以搶奪或恐嚇
    取財罪名，尚難以強盜論擬。」最高法院八十二年度台上字
    第一一一號刑事判決可資參照。經查，被告自始否認有何強
    盜犯行，而被害人丙○○到庭結證：「．．我把高跟鞋脫掉
    ，走到被告機車旁要看他的車牌，．．（問：被告有無過去
    對妳的人施加暴力行為？）沒有，．．叫也來不及。」等語
    （本院卷第一百七十五頁、第一百七十九頁審判筆錄），被
    害人既於倒地後仍得立即起身，且步行至被告身旁觀看車牌
    ，被告亦未繼之施以任何暴力行為，準此以觀，被害人之自
    由意識顯然未遭壓制，則被告雖曾以衝撞方式加諸不法腕力
    ，依社會通常觀念，仍難認為已達到不能抗拒之地步，因而
    與強盜罪之構成要件有間，惟公訴檢察官既已當庭更正此部
    分犯行之起訴法條為刑法第三百二十五條第一項之搶奪罪，
    本院自毋庸變更起訴法條。而被告先後二次搶奪犯行，時間
    緊接，方法雷同，所犯係構成要件相同之罪名，顯係基於概
    括犯意為之，應依刑法第五十六條連續犯規定論以一罪，並
    加重其刑。又其前於八十七年間因搶奪案件經臺灣高等法院
    臺中分院八十八年度少連上訴字第九九號刑事判決判處有期
    徒刑五年六月確定，後移付執行，九十二年五月二十八日假
    釋付保護管束，九十三年二月二十五日假釋期滿未據撤銷，
    以執行完畢論，有臺灣嘉義地方法院檢察署刑案資料查註紀
    錄表、臺灣高等法院被告前案紀錄表各一份在卷可按（偵字
    卷第十六頁至第十八頁，本院卷第五頁至第九頁），其受有
    期徒刑之執行完畢，五年以內再犯本件有期徒刑以上之罪，
    為累犯，應依刑法第四十七規定，遞加重其刑。而被告係自
    幼瘖啞之人，業據其供陳在卷，復為臺灣高等法院臺中分院
    八十八年度少連上訴字第九九號刑事判決審認無訛（本院卷
    第一百九十四頁、第一百九十七頁），考量被告人際溝通及
    謀生能力遠遜於常人，特依刑法第二十條規定減輕其刑，並
    依例先加後減。爰審酌被告年富力壯，竟不思進取，冀圖不
    法利得而犯罪之動機及目的；犯罪之際未受明顯刺激；專趁
    夜歸婦女獨自一人下手行搶之手段；未婚，女友懷孕且為瘖
    啞之人，父親六十三歲，母親五十幾歲，一兄一姐，兄長亦
    為瘖啞之人，就業困難之生活狀況；前曾數犯搶奪罪，品行
    不佳；臺南啟聰學校新化分校畢業即國中畢業之智識程度；
    與被害人等素未謀面；其行為足令人心惶惶，敗壞社會治安
    之危險程度非輕；事後尚能坦承犯行之態度等一切情狀，量
    處如主文所示之刑，以資懲儆。至公訴人於審理時雖具體求
    刑有期徒刑六年，惟按「刑事審判之量刑，在於實現刑罰權
    之分配的正義。故法院對有罪之被告科刑，應符合罪刑相當
    之原則，使罰當其罪，以契合人民之法律感情。此所以刑法
    第五十七條明定科刑時應審酌一切情狀，尤應注意該條所列
    各款事項，以為科刑輕重之標準。」迭經最高法院八十六年
    度台上字第三七六三號、八十六年度台上字第五三一三號、
    八十八年度台上字第二二○一號、八十九年度台上字第二二
    ○○號等刑事判決解釋在案，本院審酌刑法第五十七條各款
    所臚列情事，被告本件所得不法利得為新台幣數萬元，而依
    卷附之臺灣高等法院臺中分院八十八年度少連上訴字第九九
    號刑事判決所示（本院卷一百九十五頁），其前因搶奪四百
    萬元現金為法院判處有期徒刑五年六月，互相比較下，認公
    訴人之求刑過重，而不予採納。
六、至被告實施本件犯罪所用之牌照號碼Ｈ二Ｐ－一九○號重型
    機車及膠帶，因分別出售與不知情之人及丟棄滅失，業據被
    告供陳在卷（警卷第四頁調查筆錄，本院卷第一百八十九頁
    審判筆錄），且有車籍查詢資料一份附卷可憑（警卷第三十
    八頁），不另宣告沒收。
七、末被害人丙○○於警訊時曾以被告奪取財物過程致其倒地受
    傷提出傷害之告訴（警卷第二十三頁調查筆錄），雖公訴人
    於起訴書未論及此部分犯行，惟此倘若成立犯罪，與起訴之
    搶奪犯行間顯然具有裁判上或實質上一罪之關係，而為起訴
    效力所及，本院本應併予審理，惟被害人丙○○嗣後已於審
    理時撤回告訴，有撤回告訴狀一份存卷得查（本院卷第二百
    零一頁），爰不另就此與起訴部分具有裁判上或實質上一罪
    關係之部分為不受理之諭知，附此敘明。
據上論結，應依刑事訴訟法第二百九十九條第一項前段，刑法第
五十六條、第三百二十五條第一項、第四十七條、第二十條，判
決如主文。
本案經檢察官陳昭廷到庭執行職務。
中　　華　　民　　國　　94　　年　　10　　月　　13　　日
                        臺灣嘉義地方法院刑事第一庭
                          審判長法　官  許  進  國
                                法　官  蔡  廷  宜
                                法　官  張  道  周
上列正本證明與原本無異。
如不服本判決，應於判決送達後10日內向本院提出上訴狀（應附
繕本）。告訴人或被害人如對於本判決不服者，應具備理由請求
檢察官上訴，其上訴期間之計算係以檢察官收受判決正本之日期
為準。
中　　華　　民　　國　　94　　年　　10　　月　　13　　日
                                書記官  黃  意  雯
附錄本判決論罪法條全文
刑法第三百二十五條第一項
意圖為自己或第三人不法之所有，而搶奪他人之動產者，處六月
以上五年以下有期徒刑。
